臺灣板橋地方法院刑事判決　　　　　　 100年度易字第2403號
公　訴　人　臺灣板橋地方法院檢察署檢察官
被　　　告　劉明義
上列被告因違反毒品危害防制條例案件，經檢察官提起公訴（
100 年度毒偵字第3652號），被告於準備程序進行中，就被訴事
實為有罪之陳述，本院告知其簡式審判程序之旨，聽取當事人意
見後，裁定依簡式審判程序審理，茲判決如下：
    主  文
劉明義施用第二級毒品，累犯，處有期徒刑捌月。
    事  實
一、劉明義前於民國88年間，因施用第二級毒品案件，經本院以
    88年度毒聲字第6707號裁定送勒戒處所觀察勒戒後，認有繼
    續施用毒品傾向，復經本院以88年度毒聲字第7116號裁定送
    勒戒處所施以強制戒治，於89年4 月14日停止執行出監並付
    保護管束，同年11月9 日保護管束期滿，並經臺灣板橋地方
    法院檢察署檢察官以90年度戒毒偵字第24號為不起訴處分確
    定。復於92年間因施用第二級毒品案件，經本院以92年度易
    字第866 號判決處有期徒刑6 月確定，於93年7 月9 日縮短
    刑期執行完畢。又於95年間因施用第二級毒品案件，經本院
    以94年度易字第1076號判決處有期徒刑7 月確定；同年間另
    因施用第二級毒品案件，經本院以95年度簡字第3317號判決
    處有期徒刑6 月，上訴後於95年8 月4 日撤回上訴確定，與
    前案於95年3 月22日入監執行，並於96年4 月22日縮短刑期
    執行完畢。詎仍不知悔改，又基於施用第二級毒品甲基安非
    他命之犯意，於100 年4 月26日上午9 時34分許於臺灣板橋
    地方法院檢察署觀護人室採尿回溯前96小時內之某時，在其
    位於新北市○○區○○路160 巷3 弄17號之住處內，以將甲
    基安非他命置於鋁箔紙上燒烤吸食其煙霧之方式，施用第二
    級毒品甲基安非他命1 次。嗣其尿液經送驗結果，呈安非他
    命及甲基安非他命陽性反應，始悉上情。
二、案經臺灣板橋地方法院檢察署觀護人簽由同署檢察官偵查起
    訴。
    理  由
一、上述犯罪事實，業經被告劉明義於偵查及本院審理時坦承不
    諱，而其所採集之尿液，經以酵素免疫分析法初步篩選，再
    以氣相層析質譜儀分析法確認，呈現安非他命及甲基安非他
    命陽性反應等情，有臺灣板橋地方法院檢察署受保護管束人
    （被告）尿液檢體監管紀錄表（尿液檢體編號：000000000
    號）及臺灣尖端先進生技醫藥股份有限公司100 年5 月10日
    濫用藥物檢驗報告（尿液檢體編號：000000000 號）各1 份
    在卷可稽，足認被告之自白與事實相符。本案事證明確，被
    告犯行洵堪認定，應依法論科。
二、按毒品危害防制條例於92年7月9日修正公布，自93年1月9日
    起施行，其中第20條、第23條將施用毒品之刑事處遇程序，
    區分為「初犯」、「五年內再犯」、「五年後再犯」。依其
    立法理由之說明：「初犯」，經觀察、勒戒或強制戒治後，
    應為不起訴處分或不付審理之裁定；經觀察、勒戒或強制戒
    治執行完畢釋放後，「五年內再犯者」，因其再犯率甚高，
    原實施之觀察、勒戒及強制戒治既已無法收其實效，爰依法
    追訴或裁定交付審理。至於經觀察、勒戒或強制戒治執行完
    畢釋放後，「五年後再犯者」，前所實施之觀察、勒戒或強
    制戒治已足以遮斷其施用毒品之毒癮，為其自新及協助其斷
    除毒癮，仍適用「初犯」規定，先經觀察、勒戒或強制戒治
    之程序。從而依修正後之規定，僅限於「初犯」及「五年後
    再犯」二種情形，始應先經觀察、勒戒或強制戒治程序。倘
    被告於5年內已再犯，經依法追訴處罰，縱其第3次（或第3
    次以上）再度施用毒品之時間，在初犯經觀察、勒戒或強制
    戒治執行完畢釋放5 年以後，已不合於「五年後再犯」之規
    定，且因已於「五年內再犯」，顯見其再犯率甚高，原實施
    觀察、勒戒或強制戒治，已無法收其實效，即應依該條例第
    10條處罰（最高法院95年度台非字第59號、第65號判決意旨
    及最高法院95年第7次刑事庭會議決議、97年度第5次刑事庭
    會議意旨參照）。本件被告既曾於強制戒治後「五年內再犯
    」，且經法院判處罪刑確定，本次再次施用前揭第二級毒品
    ，揆諸前揭說明，即非屬毒品危害防制條例第20條第3 項所
    定「五年後再犯」之情形，是檢察官依法起訴，於法並無不
    合。故核被告所為，係犯毒品危害防制條例第10條第2 項之
    施用第二級毒品罪。其為前揭犯行而持有第二級毒品甲基安
    非他命，持有之低度行為，應為施用之高度行為所吸收，不
    另論罪。查被告有如事實欄所示之前案及執行完畢紀錄等情
    ，有其臺灣高等法院被告前案紀錄表1 份在案，其於有期徒
    刑執行完畢5 年內，故意再犯有期徒刑以上之罪，為累犯，
    應依刑法第47條第1 項之規定加重其刑。爰審酌被告已因相
    同犯行多次經戒毒處遇及追訴處罰，猶未能知所警惕，顯然
    漠視法令之禁制，惟其犯罪行為主要係戕害自身，且犯後坦
    承犯行，態度尚可，及其施用毒品之動機、目的、素行非佳
    、智識程度、家庭狀況等一切情狀，量處如主文所示之刑。
據上論斷，應依刑事訴訟法第273 條之1 第1 項、第299 條第1
項前段，毒品危害防制條例第10條第2 項，刑法第11條前段、第
47條第1 項，判決如主文。
本案經檢察官范孟珊到庭執行職務。
中    華    民    國   100    年    11    月    29    日
                  刑事第十七庭  法  官  方祥鴻
上列正本證明與原本無異。
如不服本判決，應於判決送達後10日內敘明上訴理由，向本院提
出上訴狀 (應附繕本) ，上訴於臺灣高等法院。其未敘述上訴理
由者，應於上訴期間屆滿後20日內向本院補提理由書「切勿逕送
上級法院」。
                                書記官  洪紹甄
中    華    民    國   100    年    11    月    30    日
附錄本案論罪科刑法條全文：
毒品危害防制條例第10條
施用第一級毒品者，處 6 月以上 5 年以下有期徒刑。
施用第二級毒品者，處 3 年以下有期徒刑。